台灣台中地方法院刑事判決　　　　　　　　　　　　　九十二年度訴字第四七七號
　　公　訴　人　台灣台中地方法院檢察署檢察官
　　被　　　告　丁　○
　　被　　　告　辛○○
右列被告因妨害自由等案件，經檢察官提起公訴（九十一年度偵字第八二九號），本
院判決如左：
    主      文
丁○、辛○○均無罪。
    理      由
一、本件公訴意旨如附件起訴書所載。
二、公訴意旨指被告辛○○、丁○等二人，基於共同妨害他人自由之犯意聯絡，由被
    告辛○○指使兩名年籍不詳之男子，於民國九十年四月三日下午六時三十分許，
    先前往告訴人丙○○所營之北大補習班，出語恐嚇脅迫告訴人下樓至該補習班對
    面之紅茶店內，再由被告辛○○夥同不詳姓名年籍之七、八名男子，將告訴人圍
    坐於中央限制其行動後，再強迫告訴人簽立股權證明之切結書，告訴人因心生畏
    懼，乃簽立切結書予被告之後，方獲得釋放，係以告訴人之指訴及證人甲○○、
    庚○○等二人之證詞與被告辛○○所提出之切結書一紙為依據。
三、按犯罪事實應依證據認定之，無證據不得推定其犯罪事實，刑事訴訟法第一五四
    條定有明文，而告訴人之告訴係以使被告受刑事訴追為目的，是其陳述是否與事
    實相符，仍應調查其他證據以資審認，證據之證明力不得違背經驗法則，如證據
    之本身依照吾人日常生活經驗所得之定則觀察尚非無疑竇時，則遽難採為判決之
    基礎，有最高法院五十二年臺上字第一三○○號及四十八年臺上字第四七五號判
    例意旨可資參照。
四、查本案告訴人雖稱其無欠被告丁○三百萬之股權，其之所以簽立切結書，係受被
    告及其同夥脅迫所致云云，惟查：
（一）告訴人於九十年四月二十三日警訊時，僅稱有兩名男子至北大補習班找他，而
      後約往補習班對面之茶虫紅茶店，並未曾指訴該兩名男子於北大補習班內對其
      說砸補習班或斷手斷腳等言語，而是稱其抵達紅茶店之後，辛○○聲稱今天的
      事情已經交代這一夥人處理，你自己小心，那一夥人就有人說你是開補習班的
      ，你最好聽我們的話，不然的話你經營的補習班我會給你砸毀，然而證人甲○○、庚○○等二人卻稱在場聽聞該兩名男子曾說如不付債務即斷手斷腳或砸店
      云云。查該兩名證人係在告訴人所經營之補習班任教，與告訴人關係密切，然
      渠等稱該兩名男子於北大補習班內對丙○○說砸補習班或斷手斷腳等語，隨後
      渠等一人去上廁所，一人去上課。查若有其等所說之情形，以渠等與告訴人間
      之關係，當場卻無任何表示，既不聲援亦不通知其餘補習班教職員，此不合情
      理，可知被告辛○○在北大補習班與告訴人見面，或有爭執，然應無出言使人
      心生恐懼畏怖之情事。而告訴人係主動向警方表示其受恐嚇脅迫，於警初訊時
      並沒有說在補習班之內有受到恐嚇脅迫，證人甲○○、庚○○於九十一年二月
      十九日檢察官偵訊時，卻供稱有聽到他們（指到補習班找告訴人之人）說如果
      不還錢就砸店、斷手斷腳，二位證人所述顯然不實在，無可採信。
（二）告訴人於本院審理時，供稱係其自行前往茶虫紅茶店與被告辛○○等人見面，
      是在辛○○等人離開補習班之後大約半小時，其才獨自前往，是在紅茶店的騎
      樓談股權的問題，當時證人戊○○與戊○○那邊的人也有四、五個人在場。而
      依照證人戊○○所述，當時大家是坐在外邊騎樓所擺放之四方桌商談，就此，
      告訴人表示無何意見，又證人王文聖、甲○○於檢察官偵查中，就當時告訴人
      所坐之位置，也畫有座位圖附於偵查卷，依照證人等所述，該處乃係一開放之
      空間，告訴人所坐之處又是靠馬路之位置，明顯可以看出並非受多人脅迫圍繞
      ，若謂被告辛○○欲使告訴人無法脫身，勢必將告訴人安排至不易脫身之室內
      或內側位置，而非在騎樓空曠之處。
（三）告訴人於警訊時，稱二名男子到補習班告知約定到對面之紅茶店，以迄其到達
      紅茶店之時間約有二十分鐘之空檔，經警詢問為何沒有打電話報警，告訴人忽
      稱其在北大補習班時，由於杜姓男子多次進出其辦公室，意思無非其無法報警
      ，又稱派出所之電話佔線無法打通，說辭莫衷一是，然依照告訴人之說辭，因
      為被告等人在樓下等候，所以請二位證人陪同下樓，其一人到紅茶店，二位證
      人則在紅茶店對面等候，若真如此，告訴人當然有充足之時間親自報警或囑補
      習班之人或該二位證人報警，其竟不報警求援，此不符常理，顯然在北大補習
      班時，根本無何脅迫情事。另查證人甲○○於警訊時稱櫃檯小姐說丙○○與該
      二位討債的人一起下樓，怕會發生事情，請其與庚○○下樓查看，而證人庚○○於警訊中則稱只看到丙○○與該二人陸續離開辦公室，沒有看見是否一起下
      樓，當時其在教室內教書，但丙○○交代櫃檯小姐，請小姐通知其下樓查看。
      依照二位證人所說之情節，顯然告訴人並非被脅迫下樓到紅茶店去，而告訴人
      指稱其請二位證人陪同下樓，其一人到紅茶店，二位證人則在紅茶店對面等候
      ，也屬不實在。再查，在茶虫紅茶店時，現場除被告辛○○外，尚有同為育英
      補習班股東之戊○○及戊○○之朋友，此亦為告訴人所是認，戊○○與告訴人
      同為補習班之股東，如有受脅迫情事，豈無當面求助戊○○之理，而證人戊○○於本院審理時，證稱當天是辛○○約他到紅茶店去，因為先前辛○○有告知
      與丙○○間之糾紛，其告訴辛○○若有找到丙○○的話，就打電話通知，他會
      到場說明股權的事情，其到場時辛○○已經在場，而丙○○後來才一個人到場
      ，其問丙○○是否有把丁○的股份用在丙○○名下，丙○○有承認，其表示既
      然如此，此事由辛○○與丙○○他們自己處理就好，而當時辛○○並沒有向丙○○恐嚇稱如果不簽切結書，就要讓補習班不能經營或讓丙○○及他家人、小
      孩受到傷害等言語。就此，告訴人也沒有表示證人戊○○之證詞虛偽，且明白
      表示無意見，本院參酌證人戊○○之證述內容及告訴人反覆不一之指訴，認為
      戊○○所述可信，告訴人指稱被告辛○○對其恐嚇稱「若你不簽就讓你的補習
      班不能繼續經營，且你孩子也已經長大了，要顧慮你小孩子的問題，不要為了
      此事而讓你的家人及小孩受到傷害」云云，並強迫其簽具切結書，乃為不實在
      。
五、公訴人以告訴人迄今仍未承認有私賣股權一事，倘非在脅迫下，何須簽發上開切
    結書，意即以告訴人否認對被告等欠有股權，而認切結書之簽定，顯然係在被脅
    迫情況下所為。然查告訴人對被告丁○欠有三百萬之股權，證人戊○○之證詞實
    已證明確有其事，且從證人庚○○於警訊所述，也清晰可見。按證人庚○○於九
    十年九月七日於育才派出所製作筆錄時，證稱其聽到該二人有說這參佰萬要如何
    處理，老闆丙○○表示參佰萬是股份不是錢，無異證明告訴人確有欠被告等三百
    萬股權，至少證明兩造間確有三百萬股權之糾葛，並非子虛烏有。另外，證人即
    與告訴人同為育英補習班之股東之乙○○也證稱告訴人與被告丁○之間確實有此
    項糾紛，而乙○○雖稱此三百萬股權，原本係丁○之夫楊嚴森將其原本一千萬之
    股權做價七百萬售予傅火石後，再經告訴人向傅火石討回，雖然育英補習班因此
    而多出三百萬股權，惟此三百萬股權仍應屬於楊嚴森或丁○，不應為告訴人丙○○所有，此應為所有股東間之共同認識，故證人戊○○於本院庭訊時，始會證稱
    其曾在茶虫泡沫紅茶店向告訴人及被告辛○○說明此事，而丙○○亦承認曾借用
    此三百萬股權之情事，故告訴人與被告之間確實有三百萬股權之糾葛，應可認定
    。是告訴人同意簽具切結書，表示積欠丁○股款及在九十年五月十日前處理，應
    係經過同為股東之戊○○等人問明原委之後，與被告辛○○協商而簽，難認為係
    受恐嚇脅迫不得已而為。
六、綜上所述，本院調查結果，認為並無確實之證據足以證明被告二人有公訴人所指
    之犯行，不能證明被告犯罪，應諭知被告無罪。
據上論斷，應依刑事訴訟法第三百零一條第一項判決如主文。
中      華      民      國      九十二      年    四    月    二十三    日
                                    法  官       李添興
右正本證明與原本無異。
如不服本判決，應於判決送達後十日內，向本院提出上訴狀（須附繕本）。
                                    書記官
中      華      民      國      九十二      年    四    月    二十三    日
附件
臺灣臺中地方法院檢察署檢察官起訴書            九十一年度偵字第八二九號
    被      告  丁  ○  女五十八歲（民國○○○年○月○○○日生）
                住台中市○區○○路一段五七七號之三四
                居台中市○區○○里○○街六巷三之二號
                身分證統一編號：Ｎ二四六六四六八號
    選任辯護人  蘇俊維  律師
    被      告  辛○○  男三十一歲（民國○○年○月○○○日生）
                住台中市○區○○里○○街六巷三之二號
    身分證統一編號：Ｍ一二四一二三六號
右被告因妨害自由等案件，已經偵查終結，認應該提起公訴，茲將犯罪事實及證據並
所犯法條分敘如左：
        犯罪事實
一、丁○、辛○○因懷疑其所有之育英補習班及聖林補習班之股權，在未經其同意之
    情形下遭丙○○轉讓予他人，丁○、辛○○竟基於共同妨害他人自由之犯意聯絡
    ，於民國九十年四月三日下午六時三十分許，辛○○指使由二名年籍不詳之成年
    男子，前往臺中市○○路十七號九樓丙○○所經營之北大補習班，以看守出入口
    方式限制丙○○之行動自由，並對丙○○恐嚇稱：渠等很有經驗，如不下樓就斷
    手斷腳、砸補習班等語，致使丙○○心生畏懼，而至北大補習班對面之臺中市○○路八之一號之「茶蟲泡沫紅茶店」，於該店內，辛○○夥同不詳姓名年籍之男
    子約七、八人，將丙○○圍坐於中央限制其行動後，即由辛○○對丙○○恐嚇稱
    ：「若你不簽就讓你的補習班不能繼續經營，且你孩子也已經長大了，要顧慮你
    小孩子的問題，不要為了此事而讓你的家人及小孩受到傷害」等語，並強迫丙○○簽具「本人丙○○積欠股款新台幣參佰萬元整（股權）特立此書為證，此致丁○。備註：中華民國九十年五月十號前處理財務。立據人丙○○」之切結書，以
    此強暴、脅迫之方式，使丙○○行無義務之事，丙○○因心生畏懼，乃簽立該切
    結書予丁○、辛○○，丙○○始獲釋放。
二、案經丙○○訴請臺中市警察局第二分局移送偵辦。
        證據並所犯法條
一、訊據被告丁○、辛○○均矢口否認有恐嚇得利、妨害自由等犯行，被告丁○辯稱
    ：丙○○私下將股權轉賣他人，伊是有請辛○○與丙○○談股權問題，是丙○○
    自願簽切結書的，伊沒有妨害自由云云；被告辛○○辯稱：伊與丙○○談股權問
    題，是丙○○自願簽切結書的，伊沒有妨害自由云云。惟查，右揭犯罪事實業據
    告訴人丙○○指訴甚詳，且有上開切結書一份附卷可稽。又於九十年四月三日下
    午六時三十分許，由二名年籍不詳之成年男子，至北大補習班，以看守出入口方
    式限制丙○○之行動自由，並對丙○○恐嚇稱：渠等很有經驗，如不下樓就斷手
    斷腳、砸補習班等語，丙○○始與該至北大補習班對面之「茶蟲泡沫紅茶店」，
    於該店內，辛○○夥同不詳姓名年籍之男子共八人，將丙○○圍坐於中央等情，
    業據證人即北大補習班職員甲○○、庚○○結證甚詳，核與告訴人指訴情節相符
    。再告訴人迄今仍未承認有私買股權一事，倘非在脅迫下，何須簽發上開切結書
    ？是被告二人所辯顯係卸責之詞，不足採信，其犯嫌堪以認定。
二、核被告丁○、辛○○所為，均係犯刑法第三百零二條第一項及同法第三百零四條
    第一項等罪嫌。被告二人與不詳姓名男子約七、八人間，就上開二罪間，顯有犯
    意聯絡，行為分擔事實，請以共同正犯論處。被告二人所犯上開二罪間，有方法
    結果之牽連關係，為牽連犯，請從一重依剝奪他人行動自由罪處斷。
三、依刑事訴訟法第二百五十一條第一項提起公訴。
    此  致
臺灣臺中地方法院
中      華      民      國      九十一      年    十二    月    十七    日
                                         檢 察 官  己 ○ ○
右正本證明與原本無異
中      華      民      國    九十二    年      一      月      八      日
                                         書 記 官  蕭 明 顯
附錄本案所犯法條全文
中華民國刑法第三百零二條
私行拘禁或以其他非法方法，剝奪人之行動自由者，處五年以下有期徒刑、拘役或三
百元以下罰金。
因而致人於死者，處無期徒刑或七年以上有期徒刑，致重傷者，處三年以上十年以下
有期徒刑。第一項之未遂犯罰之。
中華民國刑法第三百零四條
以強暴、脅迫使人行無義務之事或妨害人行使權利者，處三年以下有期徒刑、拘役或
三百元以下罰金。
前項之未遂犯罰之。
